【裁判字號】    98,抗,43
【裁判日期】    980223
【裁判案由】    本票裁定
【裁判全文】
臺灣臺中地方法院民事裁定                98年度抗字第43號
抗  告  人  甲○○
代  理  人  劉嘉堯律師
相  對  人  上勤企業管理顧問股份有限公司
法定代理人  乙○○
上列抗告人因與相對人間聲請本票准許強制執行事件，抗告人對
於民國98年1 月9 日本院簡易庭所為之98年度司票字第289 號裁
定提起抗告，本院合議庭裁定如下：
    主    文
抗告駁回。
抗告程序費用新臺幣壹仟元由抗告人負擔。
    理    由
一、按執票人向本票發票人行使追索權時，得聲請法院裁定後強
    制執行，票據法第123 條定有明文。又本票有免除作成拒絕
    證書之記載者，執票人固仍應於所定期限內，為付款之提示
    ，但對於執票人主張未為提示者，應負舉證之責，此觀票據
    法第95條、第124 條規定甚明。是本票內記載免除作成拒絕
    證書者，票據債務人若抗辯執票人未經提示付款，即應由其
    舉證。次按本票強制執行之裁定屬非訟事件，此項聲請之裁
    定及抗告法院之裁定，僅依非訟事件程序之法理，審查強制
    執行許可與否，其並無確定實體上法律關係存否之效力，法
    院僅就本票形式上之要件是否具備予以審查，即為已足，至
    於當事人間實體上之爭執，應循訴訟程序以資解決。最高法
    院56年台抗字第714 號及57年台抗字第76號分別著有判例。
    職是，本票強制執行之裁定係採形式審查主義，法院應審查
    本票之形式要件如後：（一）聲請人應提出本票正本。（二
    ）繳納裁判費用。（三）本票裁定之強制執行當事人。（四
    ）有效之本票款式。（五）本票應屆到期日。（六）追索權
    未喪失（參照最高法院85年度臺抗字第147號裁判）。
二、抗告意旨略以：本件執票人於到期日前未為提示及催討，卷
    內亦無催討之證據，原審准相對人強制執行之聲請，實非適
    法。又系爭本票業經記載受款人林美玲，並禁止背書轉讓，
    發票人對於禁止後再由背書取得本票之人不負責任，且禁止
    轉讓之票據，雖有民法關於債權讓與規定之適用，仍不得對
    為禁止轉讓之發票人或背書人行使票據上權利。又抗告人已
    提起返還支票等訴訟（臺灣高等法院台中分院97年度上易字
    第186 號），相對人藉詞拖延訴訟並聲請本票裁定准予強制
    執行，心態殊有可議，足見係惡意取得本票，依票據法第13
    條、第14條之規定，不得享有票據上權利等語。
三、但查，相對人主張：其執有抗告人簽發如原裁定所示之系爭
    本票，並免除作成拒絕證書，詎屆期提示未獲付款，依票據
    法第123 條規定聲請裁定許可強制執行等情，業據其於原審
    提出本票6 紙為證，原裁定予以准許，即無不合。抗告人雖
    抗辯相對人未為付款之提示，並未舉證以實其說，依首揭說
    明，已難認有據。抗告人主張系爭本票係記載受款人之記名
    票據，且經發票人記載禁止背書轉讓云云，與卷附本票影本
    顯不相符，且相對人之代理人亦到庭自承並無上情，相對人
    此部分抗告理由，顯屬無據。至於抗告人所主張相對人惡意
    取得本票，暨業已提起返還支票訴訟等情，核屬本票債務是
    否存在之實體上爭執，非本件非訟事件得為審究，故仍應為
    准許強制執行之裁定。從而，本件抗告為無理由，應予駁回
    。
四、據上論結，本件抗告為無理由，依非訟事件法第46條、第21
    條第2項、第24條第1項，民事訴訟法第495條之1第1項、第
    449條第1項、第78條，裁定如主文。
中    華    民    國    98    年    2     月    23    日
                  民事第三庭  審判長法  官    林洲富
                                    法  官    林源森
                                    法  官    林慧貞
上正本係照原本作成
不得抗告。
中    華    民    國    98    年    2     月    23    日
                                    書記官


司法院資訊處製作；財團法人民間司法改革基金會備份。
